【裁判字號】    89,訴,3495
【裁判日期】    900131
【裁判案由】    債務人異議之訴
【裁判全文】
臺灣臺中地方法院民事判決              八十九年度訴字第三四九五號
      原      告  丙○○
      訴訟代理人  陳大俊  律師
                  張秀瑜  律師
      被      告  甲○○      .
      訴訟代理人  乙○○  律師
右當事人間債務人異議之訴事件，本院判決如左：
      主    文
確認被告持有原告簽發如附表所示之本票貳紙（本院八十九年度票字第九二六四號民
事裁定附表所示之本票）之票據債權不存在。
本院八十九年度執丑字第二０四二九號給付票款強制執行事件，對原告所為之強制執
行程序應予撤銷。
訴訟費用由被告負擔。
    理      由
甲、原告方面：
壹、聲明：如主文第一項所示。
貳、陳述：
  一、原告與被告並不相識，且無任何債權債務關係，亦未簽發票據與被告，被告竟
      持附表所示之二紙本票（下稱系爭本票），向鈞院聲請強制執行裁定，並經鈞
      院以八十九年度票字第九二六四號裁定准予強制執行，為此提起本訴請求確認
      被告持有系爭本票之票據債權不存在。
  二、又被告以鈞院八十九年票字第九二六四號本票裁定，向鈞院聲請對原告所有坐
      落於台中縣潭子鄉子茄荎角三七四地號權利範圍全部之土地（以下稱系爭土地
      ）為強制執行，並經鈞院民事執行處以八十九年度執丑字第二０四二九號受理
      在案，對原告所有系爭土地為強制執行，惟本票准許強制執行之裁定無確定判
      決之同一效力，而系爭本票既非原告所簽，爰併請求撤銷鈞院八十九年度執丑
      字第二０四二九號給付票款強制執行事件，對原告所為之強制執行程序。
乙、被告方面：
壹、聲明：請求駁回原告之訴。
貳、陳述：系爭本票為原告授權另一共同發票人魏文士所簽。
參、證據：請求傳訊証人魏文士。
丙、本院依職權調閱本院八十九年度執丑字第號二０四二九號卷及八十九年票字第九
    二六四號卷。
    理    由
一、原告主張被告執有原告名義簽發，如附表所示之本票二紙，向本院聲請准許強制
    執行，經本院以八十九年度票字第九二六四號裁定確定，被告嗣於八十九年九月
    二十日向本院聲請強制執行，經本院於八十九年十月四日查封原告所有坐落台中
    縣潭子鄉○○○段三七四地號權利範圍全部之土地。惟原告並不認識被告，且並
    未簽發系爭本票，本票上之簽章並非原告所為，被告竟持系爭本票向本院聲請裁
    定強制執行，並持該裁定聲請強制執行而查封原告所有之系爭土地，為此提起本
    訴。被告則以系爭本票為原告授權另一共同發票人魏文士所簽云云置辯。
二、經查，原告主張被告以系爭本票之強制執行裁定向本院民事執行處對原告所有系
    爭土地為強制執行等情，業經本院調閱八十九年度執丑字第號二０四二九號卷及
    八十九年票字第九二六四號卷審閱無訛，復為被告所不爭執，堪信為真實。
三、按當事人主張有利於己之事實者，就其事實有舉証之責任，民事訴訟法第二百七
    十七條有明文規定。又按本票本身是否真實，即是否為發票人所作成，應由執票
    人負証明之責（參照最高法院五十年台上字第一六五九號判例），故發票人對票
    據上之簽名或蓋章之真偽予以爭執時，應由行使權利之執票人即本件被告負証明
    之責。經查：被告對於系爭本票非原告所簽發並不爭執，惟辯稱系爭本票係原告
    授權而簽發，然授權乙節已為原告所否認，經本院傳訊共同發票人魏文士到庭証
    稱：系爭本票係被脅迫簽發的，上面魏文士、丙○○都是我簽的，我爸爸（丙○
    ○）不知此情（詳本院八十九年十二月十八日言詞辯論筆錄），是依証人所言已
    難遽認原告有授權他人簽發；復依前揭說明被告就此授權之事實即須舉証，被告
    又未再能舉証以明；則被告辯稱系爭本票係經原告授權魏文士所簽發云云即難採
    信，是原告主張系爭本票債權不存在為有理由。
四、又執行名義無確定判決同一之效力者，於執行名義成立前，如有債權不成立或消
    滅或妨礙債權人請求之事由發生，債務人亦得於強制執行程序終結前提起異議之
    訴，強制執行法第十四條第二項定有明文。本件被告係以本票准許強制執行之裁
    定為執行名義，向本院聲請對原告所有系爭土地實施查封之強制執行程序，則本
    票准許強制執行之裁定既無確定判決之同一效力，且系爭本票上原告之簽名非原
    告所為，亦未能証明係原告授權他人所為，則被告就該系爭本對原告自無本票債
    權存在，從而原告依前開規定訴請確認被告對原告之系爭本票債權不存在，併請
    求撤銷本院八十九年度執丑字第二０四二九號給付票款強制執行事件就原告所有
    系爭土地所為之強制執行程序，於法即無不合，應予准許。
綜上所述，原告之訴為有理由，依民事訴訟法第七十八條，判決如主文。
中      華      民      國    九十      年      一      月    三十一    日
                                 臺灣臺中地方法院民事第三庭
~B法   官  涂秀玲
右正本證明與原本無異。
如不服本判決，應於判決送達後二十日內，向本院提出上訴狀。
中      華      民      國    九十      年      一      月    三十一    日
~B書記官
~F０
附表
┌──┬─────┬─────────┬──────┐
│編號│發 票 日  │票面金額（新台幣）│票據號碼    │
├──┼─────┼─────────┼──────┤
│１  │89.05.11  │九十萬元          │二五九三五四│
├──┼─────┼─────────┼──────┤
│２  │89.05.11  │九十萬元          │二五九三五五│
└──┴─────┴─────────┴──────┘


司法院資訊處製作；財團法人民間司法改革基金會備份。
